臺灣臺北地方法院民事裁定
110年度家聲抗字第93號
抗  告  人  馬婉青  
上列抗告人聲請撤銷輔助宣告事件，對於民國110年11月24日本
院110年度輔宣字第46號民事裁定提起抗告，本院合議庭裁定如
下：
    主  文
抗告駁回。
抗告程序費用由抗告人負擔。
    理  由
本事件經本院審酌全案卷證，認原審裁定之結果，經核於法要
  無不合，應予維持，並引用原裁定記載之事實及理由。
抗告意旨略以：抗告人沒有被害妄想症，外觀髒亂係因沒錢購
  買衣物所致；與其同住之房東賀台生可證明抗告人並無精神病
  ，注意力不集中係抗告人前一晚沒睡好，且亞東紀念醫院醫生
  不准抗告人外出抽菸，其因菸癮發作所致；抗告人情緒暴躁則
  因醫師問起抗告人之父母過世，抗告人過於傷心所導致。抗告
  人房租遭哥哥馬正帆侵吞新臺幣(下同)500萬，輔助人臺北市
  社會局也拒絕抗告人解除定存之要求，致其生活費不足，亦無
  法購置冷氣。抗告人固定至輔大醫院看診，且輔大醫院診斷出
  抗告人患有關節炎，需要柺杖輔助行走，樹林仁愛醫院也表示
  抗告人兩邊膝蓋關節炎嚴重，抗告人之復健費及更換關節費用
  皆無力支付。另抗告人曾肚子痛到裂開，找里長打給社工，詎
  社工卻回電表示「自己叫119」等語，抗告人僅能向附近早餐
  店商借1,000元並自行就醫。抗告人每個月皆借錢度日，吃飯
  錢不夠、醫院藥費不夠、電腦半壞也沒錢修理，三餐不繼。抗
  告人只有和哥哥馬正帆徹底財產分割和提告馬正帆才能解脫，
  馬正帆有嚴重暴力及侵占與侵吞家產100餘萬及抗告人房租，
  社工永遠掛斷抗告人電話，其不否認有思覺失調症，104年是
  法官怕抗告人之財產遭馬正帆侵占才將輔助人判給臺北市社會
  局，當時社工來家裡查訪時抗告人很正常，且也沒有自行調整
  精神科藥量，而亞東醫院報告亦顯示當時跟抗告人對談的醫生
  也表示抗告人很正常，抗告人兄長的老婆在民進黨有人脈，為
  了嫁進我家，還找來死掉的李應元和段宜康來說媒，推測是嫂
  嫂找了民進黨的人告訴亞東醫院醫生，要把抗告人的鑑定報告
  寫得差一點。此外，抗告人絕對可以管理好自己的財產等語。
按對於因精神障礙或其他心智缺陷，致其為意思表示或受意思
  表示，或辨識其意思表示效果之能力，顯有不足者，法院得因
  本人、配偶、四親等內之親屬、最近一年有同居事實之其他親
  屬、檢察官、主管機關或社會福利機構之聲請，為輔助之宣告
  。受輔助之原因消滅時，法院應依前項聲請權人之聲請，撤銷
  其宣告，民法第15條之1第1、2項定有明文。 次按法院應於鑑
  定人前訊問應受監護宣告之人。但有礙難訊問之情形或恐有害
  其健康者，不在此限。監護之宣告，非就應受監護宣告之人之
  精神或心智狀況訊問鑑定人後，不得為之。鑑定應有精神科專
  科醫師或具精神科經驗之醫師參與，此於撤銷輔助宣告聲請事
  件亦準用之，家事事件法第180條第6項準用同法第172條、第1
  67條定有明文。
經查：
㈠抗告人前經本院於105年12月15日以105年度監宣字第334號民事
  裁定宣告為受輔助宣告人，並選定臺北市政府社會局為受輔助
  宣告人之輔助人；嗣臺北市政府社會局提起抗告，經本院於10
  6年5月18日以106年度家聲抗字第2號民事裁定駁回；嗣抗告人
  聲請本件撤銷輔助宣告，業經本院核閱無訛。　
㈡抗告人雖主張其無受輔助宣告之情形云云，惟原審為明瞭抗告
  人確實狀況，是否已達得以撤銷輔助宣告之程度，囑託亞東醫
  院就抗告人之精神狀況為鑑定，並於鑑定人面前訊問抗告人，
  經鑑定結果略以：抗告人臨床診斷為「思覺失調症」，觀諸過
  往病史與個人史，抗告人直至成年早期整體社會功能尚與同儕
  相仿，然自25歲左右，開始出現怪異行為與被害妄想等精神病
  症狀，因欠缺病識感，且家庭關係複雜緊張，遲未接受精神醫
  療，病狀日漸惡化，長年未有具生產力之工作，職業功能明顯
  減損，且在症狀與複雜人際交錯影響下，多次涉入刑事案件。
  抗告人於5年前曾至臺大醫院精神科急診病房住院治療，同年
  亦因其兄馬正帆聲請為監護宣告而至三總進行司法民事精神鑑
  定，均診斷為「思覺失調症」。近年來，抗告人日常生活自我
  照顧品質不佳，且仍有存殘之被害意念甚至妄想，影響其人際
  互動，且病識感不佳，不論是內科或精神疾病，雖會返診求治
  ，但未能規則服藥。本次鑑定中，抗告人外觀髒亂，情感平板
  淡漠，情緒表露略顯怪異，注意力不易持續，言談內容豐富性
  不佳，顯思考貧乏，且疑似有被害意念。另心理衡鑑結果顯示
  ，抗告人目前認知功能雖仍在邊緣至中下智能程度，由於其內
  部能力之間具明顯落差，全量表智商無法妥善代表整體能力；
  可見抗告人自我衛生照顧不佳、言談內容不排除有精神病症狀
  的經驗與表現。本次鑑定與105年時三總鑑定之結果，不論從
  鑑定會談所見或心理衡鑑結果觀之，均無太大差異，故建議仍
  維持為輔助之宣告等情，有亞東醫院110年11月2日亞精神字第
  1101102001A號函暨所附精神鑑定報告書可稽(見原審卷第125
  至143頁)。由是觀之，尚難認抗告人受輔助之原因消滅。從而
  ，原審駁回抗告人之聲請，於法並無違誤，抗告意旨指摘原裁
  定不當，求予廢棄，為無理由，應予駁回。
據上論結，本件抗告為無理由，爰依家事事件法第97條，非訟事
件法第46條，民事訴訟法第495條之1第1項、第449條第1項、第9
5條、第78條，裁定如主文。
中　　華　　民　　國　 111　　年　　1 　　月　　10　　日
                  家事庭審判長 法   官    李莉苓
　　　　　　　　　             法   官    翁儀齡  
                               法   官    蘇珍芬
以上正本係照原本作成。
本裁定除以適用法規顯有錯誤為理由，不得再抗告。如提起再抗
告，應於收受後10日內委任律師為代理人向本院提出再抗告狀。
並繳納再抗告費新臺幣1,000元。
                               書 記 官   羅  蓉
中　　華　　民　　國　　111 　年　　1 　　月　　10　　日